最高法院刑事判決　　　　　　　　　 110年度台上字第4730號
上　訴　人　陳茂松


上列上訴人因違反個人資料保護法案件，不服臺灣高等法院臺中
分院中華民國110 年1月27日第二審判決（109年度上訴字第2244
號，聲請簡易判決處刑書案號：臺灣臺中地方檢察署108 年度偵
字第31986號），提起上訴，本院判決如下：
    主  文
上訴駁回。
    理  由
一、按刑事訴訟法第377 條規定，上訴於第三審法院，非以判決
    違背法令為理由，不得為之。是提起第三審上訴，應以原判
    決違背法令為理由，係屬法定要件。如果上訴理由書狀並未
    依據卷內訴訟資料，具體指摘原判決不適用何種法則或如何
    適用不當，或所指摘原判決違法情事，顯與法律規定得為第
    三審上訴理由之違法情形，不相適合時，均應認其上訴為違
    背法律上之程式，予以駁回。
二、本件原審審理結果，認定上訴人陳茂松有原判決事實欄所記
    載之犯罪事實，因而撤銷第一審諭知上訴人無罪之判決，改
    判依想像競合犯規定，從一重論處上訴人犯個人資料保護法
    第41條之非公務機關未於蒐集特定目的必要範圍內利用個人
    資料罪刑，已詳述調查、取捨證據之結果，及認定犯罪事實
    之心證理由。
三、上訴意旨略稱：
  ㈠上訴人未於通訊軟體LINE「莫錫麟」群組上傳民國107年4月
    10日、5月9日筆錄及陳益堂之個人資料，該筆錄封面為上訴
    人之個人資料。告訴人陳令斌提供之書證，均未顯示傳送人
    與電信門號，僅顯示臺灣大哥大，且同時間之群組人數卻不
    同。再陳令斌向上訴人借款未還，與上訴人間有毀損案件，
    又恐嚇上訴人，上訴人乃上傳陳令斌不法之證據，竟遭陳令
    斌退出「莫錫麟」群組，因此陳令斌所提「莫錫麟」群組對
    話證據均屬偽造。原審逕予採擷，違反證據法則。
  ㈡上訴人因調閱另案卷證，發覺有諸多違法，該案承辦林姓法
    官審判不公，而聲請其迴避。茲該林姓法官又名列本案法官
    之一。上訴人遂向原審法院聲請該林姓法官迴避，然卻未迴
    避；又原審未告知108年度偵字第35406號併案辦理，均於法
    不合。
四、經查：
  ㈠證據之取捨與證據之證明力如何，均屬事實審法院得自由裁
    量、判斷之職權，苟其裁量、判斷，並不悖乎經驗法則或論
    理法則，且已於判決內論敘其何以作此判斷之心證理由者，
    即無違法可言。原判決依憑上訴人之部分自白，佐以證人即
    告訴人陳令斌、陳益堂之證詞，並參酌卷附通訊軟體LINE「
    莫錫麟」群組截圖、放大照片等證據資料，綜合判斷，因而
    認定上訴人確有上揭違反個人資料保護法第41條之非公務機
    關未於蒐集特定目的必要範圍內利用個人資料之罪行，已敘
    明其取捨證據及認定事實之心證理由，並對於上訴人所辯稱
    其未張貼2 位告訴人之個人資料云云，經綜合調查證據結果
    ，認如何係飾卸之詞，不足採信，亦已依據卷內資料，詳加
    指駁。並說明告訴人陳令斌嗣已退出「莫錫麟」群組，故其
    關於該群組之截圖顯示「沒有成員」等節，如何與通訊軟體
    LINE群組之運作相符，而得採信各該截圖之理由，所為論斷
    ，係合乎推理之邏輯規則，尚非原審主觀之推測，揆之上開
    說明，自不能指為違法。上訴意旨無視於原判決此部分之論
    述，仍執其未張貼告訴人等之個人資料，陳令斌之截圖有瑕
    疵不可採等陳詞，重為爭辯，自與法律所規定得上訴第三審
    之理由不相適合。
  ㈡刑事訴訟法第22條規定，法官被聲請迴避者，除因急速處分
    或以第18條第2 款為理由者外，應即停止訴訟程序。從而以
    同法第18條第2 款法官執行職務有偏頗之虞，而聲請法官迴
    避者，即非應停止訴訟程序之進行。上訴人於原審以陪席林
    法官於另案審判不公，而聲請其迴避（見原審卷第178 頁）
    ，惟上訴人聲請原審法官迴避案件，業經臺灣高等法院臺中
    分院於109年12月29日以109年度聲字第3088號裁定駁回其聲
    請，上訴人不服提起抗告，亦經本院於110 年2月25日以110
    年度台抗字第346 號裁定駁回其抗告確定在案，有各該裁定
    書在卷可參，上訴意旨猶以已聲請原審法官迴避，卻未迴避
    為由，指摘原審審判程序違法云云，顯有誤會，亦非合法之
    第三審上訴理由。
  ㈢有關告訴人陳益堂告訴部分，經臺灣臺中地方檢察署函檢附
    該署109年度偵字第24858號檢察官併辦意旨書暨相關卷證，
    送請原審併案審理。原審審判長於審判期日，即告知併辦意
    旨書所載內容，使上訴人知曉，且於詢問犯罪事實時，除起
    訴部分外，亦詢問併辦部分之犯罪事實，上訴人並就此表示
    意見等情，有各該函文、併辦意旨書及審理筆錄在卷可參（
    見原審卷第59至62頁、第178 頁、第229頁、第240頁），原
    審已盡告知義務，並保障上訴人之防禦權，經核於法無違。
    上訴意旨竟以原審未告知108年度偵字第35406號併案辦理，
    程序違法云云，即非依據卷證而為指摘，殊非適法之第三審
    上訴理由。
五、其餘之上訴意旨，徒就原審採證認事之職權行使，及原判決
    內明白論斷之事項，暨與原判決本旨無關之問題，仍持己見
    漫為指摘，並為單純事實之爭執，難認已符合首揭法定之第
    三審上訴要件。綜上，本件上訴違背法律上之程式，應予駁
    回。
據上論結，應依刑事訴訟法第395條前段，判決如主文。
中    華    民    國   110    年    10    月    28    日
                  刑事第三庭審判長法  官  徐  昌  錦  
                                  法  官  林  恆  吉  
                                  法  官  林  海  祥  
                                  法  官  侯  廷  昌  
                                  法  官  周  政  達  
本件正本證明與原本無異
                                  書記官
中    華    民    國   110    年    11    月    2     日